臺灣高等法院民事裁定
111年度重上字第755號
上  訴  人  汪明賢  
訴訟代理人  賴青鵬律師
被  上訴人  汪龍生  
訴訟代理人  張繼文律師
上列當事人間請求返還所有權狀等事件，上訴人對於中華民國11
1年5月31日臺灣新北地方法院110年度訴字第2351號第一審判決
提起上訴，本院裁定如下：
    主  文
本件訴訟標的價額核定為新臺幣壹佰零玖萬柒仟伍佰零肆元。
    理  由
一、訴訟標的之價額，由法院核定。核定訴訟標的之價額，以起
    訴時之交易價額為準；無交易價額者，以原告就訴訟標的所
    有之利益為準；法院因核定訴訟標的之價額，得依職權調查
    證據；以一訴主張數項標的者，其價額合併計算之，民事訴
    訟法第77條之1第1項、第2項、第3項及第77條之2第1項前段
    分別定有明文。所謂交易價額，係指客觀之市場交易價額而
    言。按以所有權狀交付請求權為訴訟標的，此項所有權狀僅
    為一種證明文件，其交付請求權之價額，應斟酌請求人因交
    付所有權狀可受利益之客觀價額定之（最高法院29年上字第
     769號、31年上字第368號判決先例參照）。又房屋及土地
    為各別之不動產，各得單獨為交易之標的，故房屋所有人對
    無權占有人請求遷讓交還房屋之訴，應以房屋起訴時之市場
    交易價額，核定其訴訟標的之價額，不得併將房屋坐落土地
    之價額計算在內。而不動產實價登錄價格，乃一定期間內，
    於地政機關登錄之不動產交易價格，固可作為核定訴訟標的
    價額之參考，惟房屋及其坐落土地合併為實價登錄價格者，
    該房屋、土地各自之交易價格若干，應依適當方法為換算，
    不得逕以不動產之實價登錄價格扣除土地公告現值，據此推
    認為房屋之交易價格，蓋實價登錄價格與土地公告現值之制
    度目的、衡量因素及基準，皆有不同，無法直接比較計算（
    最高法院111年度台抗字第150號民事裁定意旨參照）。
二、經查：
  ㈠被上訴人起訴主張上訴人無權占有伊所有門牌號碼新北市○○
    區○○街00號2樓、3樓房屋（下合稱系爭房屋），且拒不返還
    置放系爭房屋內如附表所示土地、建物之所有權狀（下稱系
    爭所有權狀）及現金新臺幣（下同）48萬元，爰依民法第76
    7條第1項前段、第179條規定，求為判決㈠上訴人應將系爭所
    有權狀正本返還被上訴人。㈡上訴人應將系爭房屋遷讓返還
    被上訴人。㈢上訴人應給付被上訴人48萬元本息。核被上訴
    人聲明㈠、㈡、㈢之請求，訴訟目的不同，是以一訴主張數項
    標的者，其訴訟標的價額應合併計算。
  ㈡被上訴人聲明㈠請求返還系爭所有權狀，依前揭說明，應斟酌
    被上訴人因所有權狀返還所受利益之客觀價額。查被上訴人
    原以系爭房屋所有權狀遺失為由申請補發，上訴人以權狀為
    伊保留聲明異議，新北市板橋地政事務所（下稱板橋地政事
    務所）因此駁回被上訴人之聲請，有板橋地政事務所110年5
    月17日新北板地登字第1105968425號函暨異議書可據（見原
    審卷第89至93頁），足見被上訴人原係以系爭所有權狀滅失
    為由請求補給證明文件，其訴請返還系爭所有權狀之目的，
    僅為取得證明文件，被上訴人復未提出任何證據證明其就本
    項訴訟標的可得之利益或可避免之損害具體內容，應認被上
    訴人因上訴人交付系爭所有權狀所受之客觀利益，應為無庸
    重新申請所有權狀之費用，訴訟標的價額並非不能核定。依
    土地法第六十七條及第七十九條之二規定之書狀費、工本費
    及閱覽費收費標準表之規定，補給所有權狀之書狀工本費為
    每張80元，被上訴人訴請返還系爭所有權狀為10張，訴訟標
    的價額應以800元核定之【計算式：80×10＝800】。
  ㈢被上訴人聲明㈡請求上訴人遷讓返還系爭房屋，參考與系爭房
    屋（為69年3月22日建築完成之總樓層5層建物中之第2、3層
    ，見原審司調卷第47至49頁）客觀條件相當之鄰近房屋（為
    屋齡43年之總樓層5層建物中之第5層）及所坐落基地，前於
    110年5月間出售之實價登錄交易行情為每平方公尺新臺幣11
    萬元（見原審卷第11頁），依此交易單價標準，與系爭房屋
    之主建物及陽台面積153.6平方公尺【計算式：76.8×2＝153.
    6】相乘，推估系爭房屋及基地持分於起訴時之客觀交易價
    格為1,689萬6,000元【計算式：153.6×110,000＝16,896,000
    】。又系爭2、3樓房屋於起訴時之課稅現值依序為12萬6,60
    0元、12萬4,100元，其所坐落基地110年度土地公告現值為
    每平方公尺17萬6,000元、面積為94平方公尺，應有部分5分
    之2，起訴時土地公告現值為661萬7,600元【計算式：94×17
    6,000×2/5＝6,617,600】，系爭房屋課稅現值占該現值與土
    地公告現值總合之比例約為3.65%【計算式：（126,600＋124
    ,100）/（126,600＋124,100＋6,617,600）≒3.65％】，據此計
    算系爭房屋交易價格為61 萬6,704元【計算式：16,896,000
    ×3.65％＝616,704】，是聲明㈡請求之訴訟標的價額，應核定
    為61萬6,704元。
  ㈣被上訴人聲明㈢請求返還現金48萬元部分，訴訟標的金額為48
    萬元。合併計算聲明㈠、㈡、㈢之訴訟標的價額，本件訴訟標
    的價額應核定為109萬7,504元【計算式：800＋616,704＋480,
    000＝1,097,504】
三、爰裁定如主文。
中　　華　　民　　國　　111 　年　　11　　月　　18　　日
                  民事第二十一庭
                      審判長法  官  翁昭蓉
                            法  官  林哲賢
                            法  官  廖珮伶
正本係照原本作成。
如爭執本案訴訟標的價額逾新臺幣150萬元時，應於收受送達後1
0日內向本院提出抗告，並應繳納抗告費新臺幣１千元。
中　　華　　民　　國　　111 　年　　11　　月　　23　　日
                       
                            書記官  陳永訓 
　　　　　　　　　　　　　
附表：
編號 地號 權利範圍 1 新北市○○區○○○段○○○○段000○0地號 12分之1 2 新北市○○區○○○段○○○○段000○0地號 12分之1 3 新北市○○區○○○段○○○○段000○0地號 12分之1 4 新北市○○區○○○段○○○○段000○0地號 1分之1 5 新北市○○區○○○段○○○○段00○0地號 9分之1 
6 新北市○○區○○○段○○○○段0000○號 1分之1 7 新北市○○區○○○段○○○○段0000○號 1分之1 8 新北市○○區○○○段○○○○段0000○號 1分之1 9 新北市○○區○○○段○○○○段0000○號 1分之1 10 新北市○○區○○○段○○○○段0000○號 1分之1